臺灣彰化地方法院民事判決　九十四年度簡上字第二號
　　上　訴　人　甲○○
　　被上訴人　　乙○○
　　訴訟代理人　陳世煌律師
　　　　　　　　黃俊昇律師
右當事人間請求交還土地事件，上訴人對於中華民國九十三年十一月十二日本院北斗
簡易庭九十三年度斗簡字第一七五號第一審判決提起上訴，本院於九十四年二月二十
三日言詞辯論終結，判決如左：
    主  　文
上訴駁回。
第二審訴訟費用由上訴人負擔。
    事　　實
甲、上訴人方面：
　一、聲明：求為判決（一）原判決廢棄。（二）被上訴人在第一審之訴及其假執行
　　　之聲明均駁回。
  二、陳述：除與原審判決書所載者相同茲予引用外，補稱：系爭彰化縣二林鎮○○
      ○段六三八－三七、三八、三九、四十、四一地號等五筆土地，均係自同段六
      三八之一地號分割而來，而在未分割前，被上訴人乙○○曾經起訴請求交還土
      地，經鈞院判決「被告洪麗華應將坐落同右段六三八－一地號內如後附成果圖
      所示編號乙部分面積０．０八四八公頃土地之地上物除去。被告等應將本判決
      第三項所示０．０八四八公頃土地交還原告乙○○」並經確定在案，有鈞院七
      十六年度訴字第一三一七號請求交還土地事件民事判決及台灣高等法院台中分
      院七十七年度上易字第五十一號民事判決可稽。本件第一審判決如附圖所示土
      地均含在前案確定判決內，因而被上訴人儘可憑前案確定判決取回土地，故此
      為同一事件，被上訴人無提起本件訴訟必要。又上訴人甲○○與洪麗華為夫妻
      關係，系爭圍牆經前案判定係洪麗華起造確定，洪麗華已全部拆除。後來上訴
      人又按地政機關所測的界址蓋圍牆，現在之圍牆係之前拆掉後再蓋的，是洪麗
      華蓋的，上訴人原本說是上訴人蓋的，理由是上訴人與洪麗華為夫妻，故習慣
      上會說「我」蓋的。圍牆內之房子是上訴人蓋的，登記公司之名義，房子所占
      之土地是跟洪麗華租的。上訴人於九十三年九月二十七日言詞辯論筆錄稱「圍
      牆是我二十年前蓋的」，溯及計算應是七十三年間之事，但前案七十六年度訴
      字第一三一七號案件，被上訴人指訴圍牆為洪麗華所蓋，事實明顯相異，故上
      訴人於原審之語意不能認係民事訴訟法之自認。且上訴人並未占用到被上訴人
      之土地。
  三、證據：提出土地登記謄本影本五件、本院七十六年度訴字第一三一七號民事判
      決影本一件、台灣高等法院台中分院七十七年度上易字第五一號民事判決影本
      一件、複丈成果圖影本一件。
乙、被上訴人方面：
  一、聲明：如主文所示。
  二、陳述：除與原審判決書所載者相同茲予引用外，補稱：
　（一）被上訴人知道圍牆是上訴人蓋的，因為被上訴人之土地就在隔壁，且上訴人
　　　　在原審已經自認圍牆是伊蓋的，上訴人主張圍牆不是伊蓋的，不實在。至上
　　　　訴人主張是洪麗華蓋的，上訴人應負舉證責任。由成果圖上看出，上訴人已
　　　　經侵占到被上訴人的土地。對上訴人主張圍牆是之前拆掉以後再蓋的無意見
　　　　。
　（二）本件起訴並未違反一事不再理原則，因上訴人於原審已自認系爭圍牆由其所
　　　　興建，且於鈞院九十四年一月二十六日行準備程序時亦自認：「我老婆以前
　　　　有拆過圍牆，後來我又蓋了圍牆」；「上次判決的圍牆已經全部拆掉了」等
　　　　語，上訴人既自認圍牆其所建，且係於前揭判決確定後拆除重建，是被上訴
　　　　人於本案並未違反一事不再理原則，原審判決並無違誤。
　三、證據：援用原審所提出之證據。
    理　　由
一、本件被上訴人起訴主張：坐落彰化縣二林鎮○○○段六三八之三七、六三八之三
    八、六三八之三九、六三八之四０、六三八之四一等地號土地為被上訴人所有，
    詎上訴人未取得被上訴人之同意亦未取得任何合法權源，竟無權占用如附圖所示
    ：彰化縣二林鎮○○○段六三八之三七地號所示Ｂ部分面積三平方公尺，六三八
    之三八地號Ｄ部分面積八平方公尺，六三八之三九地號Ｆ部分面積十五平方公尺
    ，六三八之四０地號Ｈ部分面積十九平方公尺，六三八之四一地號Ｊ部分面積七
    平方公尺，合計占用五十二平方公尺，並於其上構建圍牆等地上物，已侵害被上
    訴人之所有權，爰訴請上訴人清除地上物回復原狀，並將土地返還被上訴人。上
    訴人則以本案與鈞院七十六年度訴字第一三一七號請求交還土地事件應屬同一事
    件，現在之圍牆係之前洪麗華拆掉後再蓋的，並非上訴人所蓋，原判決認上訴人
    自認圍牆係上訴人所蓋，尚有違誤，且上訴人未占用到被上訴人土地等語，資為
    抗辯。
二、本件被上訴人主張坐落彰化縣二林鎮○○○段六三八之三七、六三八之三八、六
    三八之三九、六三八之四０、六三八之四一等地號土地為被上訴人所有等情，業
    據被上訴人提出土地登記簿謄本、地籍圖謄本為證，且為上訴人所不爭執，堪認
    被上訴人此部分之主張為真實。又被上訴人主張其所有前開土地目前遭上訴人興
    建之圍牆占用，占用土地面積為如附圖所示Ｂ部分面積三平方公尺，Ｄ部分面積
    八平方公尺，Ｆ部分面積十五平方公尺，Ｈ部分面積十九平方公尺，Ｊ部分面積
    七平方公尺，合計占用五十二平方公尺等情，亦據原審法官會同彰化縣二林地政
    事務所土地測量人員履勘現場測量屬實，並製有勘驗筆錄及土地複丈成果圖在卷
    可參，上訴人空言否認未占用被上訴人土地云云，自不足採。又上訴人另辯稱系
    爭圍牆為其妻子洪麗華之前所蓋，非其所蓋，上訴人並未自認圍牆為上訴人所蓋
    等語。按當事人主張之事實，經他造於準備書狀內或言詞辯論時或在受命法官、
    受託法官前自認者，無庸舉證。自認之撤銷，除別有規定外，以自認人能證明與
    事實不符或經他造同意者，始得為之，民事訴訟法第二百七十九條第一、三項分
    別定有明文。查系爭圍牆係上訴人所蓋，業據上訴人於原審九十三年八月十六日
    勘驗時自認該圍牆係其所建造，另上訴人於原審九十三年九月二十七日言詞辯論
    時又再次自認該圍牆為其約二十年前所建，此有原審卷附勘驗筆錄及言詞辯論筆
    錄可稽。嗣於本院九十四年一月二十六日準備程序時，一開始又自認「我與洪麗
    華是夫妻關係，我老婆以前有拆過圍牆，後來我又蓋了圍牆」等語，事後才又改
    稱該圍牆為其妻子洪麗華所建，而上訴人既未能舉證證明其先前自認圍牆為其所
    有乙節與事實不符，且其翻異前詞又為被上訴人所否認，故自不容上訴人事後空
    言撤銷其先前所為之自認。至上訴人雖又改稱上訴人原本說是上訴人蓋的，理由
    是上訴人與洪麗華為夫妻，故習慣上會說「我」蓋的云云。惟查，上訴人於準備
    程序時稱「我與洪麗華是夫妻關係，我老婆以前有拆過圍牆，後來我又蓋了圍牆
    」等語時，為何又不說「我以前有拆過圍牆，後來我又蓋了圍牆」？是上訴人此
    部分辯解尚不足採，堪認被上訴人此部分之主張亦為真實。至上訴人另抗辯本件
    與本院七十六年度訴字第一三一七號請求交還土地事件係同一事件等語，惟按前
    後兩訴是否同一事件，應依（一）前後兩訴之當事人是否相同；（二）前後兩訴
    之訴訟標的是否相同；（三）前後兩訴之聲明，是否相同、相反或可以代用等三
    個因素決定之，最高法院七十三年度台抗字第五一八號裁判可資參照。查依據上
    訴人所提出本院七十六度訴字第一三一七號判決影本，該事件之原告為台灣省彰
    化農田水利會及被上訴人乙○○，被告為丸榮企業有限公司及上訴人之妻子洪麗
    華，顯與本件之當事人有所有不同。再者，上訴人於本院審理時亦自認前案判決
    命洪麗華拆除之地上物，已由洪麗華全部拆除，目前之圍牆則為上訴人於事後另
    行所蓋，足見本件所指涉之圍牆與本院七十六度訴字第一三一七號判決所指涉之
    地上物已有所不同，自難謂係同一事件，故上訴人此部分辯解，亦屬無據。
三、按所有人對於無權占有或侵奪其所有物者，得請求返還之，對於妨害其所有權者
    ，得請求除去之；民法第七百六十七條定有明文。上訴人既無權占用系爭土地上
    如附圖所示Ｂ、Ｄ、Ｆ、Ｈ、Ｊ部分土地，被上訴人為所有權人，從而被上訴人
    本於所有權之法律關係請求判決上訴人清除地上物回復原狀並返還上開占用土地
    ，洵有理由，應予准許。是原審命上訴人應將如附圖即彰化縣二林地政事務所九
    十三年八月十六日複丈成果圖所示：坐落彰化縣二林鎮○○○段六三八之三七地
    號如附圖所示Ｂ部分面積三平方公尺，同段六三八之三八地號Ｄ部分面積八平方
    公尺，同段六三八之三九地號Ｆ部分面積十五平方公尺，同段六三八之四０地號
    Ｈ部分面積十九平方公尺，同段六三八之四一地號Ｊ部分面積七平方公尺之地上
    物清除回復原狀，並將土地返還被上訴人。又本件係關於財產權涉訟，其標的價
    額在新台幣五十萬元以下，原審為上訴人敗訴之判決時，並依民事訴訟法第三百
    八十九條第一項第三款規定，依職權宣告假執行，於法並無違誤。上訴意旨指摘
    原判決不當，求予廢棄改判，為無理由，應予駁回其上訴。
四、據上論結，本件上訴為無理由，依民事訴訟法第四百三十六條之一第三項、第四
    百四十九條第一項、第七十八條，判決如主文。
中　　　華　　　民　　　國　　九十四　　年　　　三　　　月　　　九　　　日
                                臺灣彰化地方法院民事第二庭
~B審判長法　官　何志通
~B　　　法　官　羅秀緞
~B　　　法　官　詹秀錦
右為正本係照原本作成。
本判決不得上訴。
中　　　華　　　民　　　國　　九十四　　年　　　三　　　月　　　十　　　日
~B法官書記官　楊筱惠
